最高法院刑事判決　　　　　　　　　　　　　　　九十一年度台上字第四三二四號
　　上　 訴　 人
　　即 自　訴 人　盛寶璉
　　上訴人即被告　丙○○
　　被　　　　告　丁○○
　　　　　　　　　乙○○
　　　　　　　　　甲○○
右上訴人等因自訴人自訴被告等誣告案件，不服台灣高等法院台中分院中華民國九十
一年六月十三日第二審判決（九十一年度上訴字第二八八號，自訴案號：台灣台中地
方法院九十年度自字第七六一號），提起上訴，本院判決如左：
    主  文
上訴駁回。
    理  由
按刑事訴訟法第三百七十七條規定，上訴於第三審法院，非以判決違背法令為理由，
不得為之。是提起第三審上訴，應以原判決違背法令為理由，係屬法定要件。如果上
訴理由狀並未依據卷內訴訟資料，具體指摘原判決不適用何種法則或如何適用不當，
或所指摘原判決違法情事，顯與法律規定得為第三審上訴理由之違法情形，不相適合
時，均應認其上訴為違背法律上之程式，予以駁回。本件原判決撤銷第一審諭知上訴
人即被告丙○○無罪之判決，改處丙○○誣告罪行，已詳敘認定犯罪事實之依據及憑
以認定之理由，並對其否認犯罪之辯詞，如何不足採，均已依據卷內資料予以指駁與
說明。另原判決仍維持第一審諭知被告丁○○、乙○○、甲○○均無罪之判決，駁回
上訴人盛寶璉在第二審之上訴，亦已詳敘憑以認定之理由，從形式上觀察，原判決並
無任何違背法令之處。按所謂誣告，即虛構事實，進而申告而言，其原因出於自動或
被動，固非所問，惟須出於積極性之申告行為，始克當之。經查丙○○確有以神召會
名義向台中地方法院檢察署具狀告訴盛寶璉犯有侵占罪嫌，有該署八十年度偵字第一
二００七號不起訴處分書可按，而其在轉讓渡書上為證人，目睹證書交由盛某合法持
有，並經證人劉景儒、洪燕陣供證屬實，原審綜合各項證據，認定其誣告犯行，於理
由一內闡述甚詳，核無不合。上訴意旨仍執其在原審所述，泛謂伊只是名義上的法定
代理人，其他事情皆由甲○○負責，故其並無告訴盛寶璉侵占云云，係就原判決理由
已詳為論斷與說明之事項，再為事實上之爭執，殊非適法之第三審上訴理由。另上訴
人盛寶璉之上訴意旨仍執其在原審指訴之詞，泛謂被告丁○○、乙○○書寫不實之存
證信函，甲○○為不實之陳述，顯然有誣告等語，惟依前述誣告罪之要件，被告等並
未有任何積極性之申告行為，自不成立誣告罪，原判決適用法則並無不當。又刑事訴
訟法第三百七十九條第十款所謂應於審判期日調查之證據，必須該證據確與待證事實
有重要關係，就其案情委有調查之必要者而言。本件事證已臻明確，原審未應上訴人
盛寶璉請求就所附之讓渡書、立案證書、刑事判決等書為調查，因與待證事實無必然
關連，自不得指調查未盡。再者法院得不待自訴人陳述而為判決或通知檢察官擔當訴
訟者，以自訴人經合法傳喚，無正當理由不到或到庭不為陳述者為限，刑事訴訟法第
三百三十一條第一、二項定有明文。原審指定民國九十一年五月三十日為審判日期，
自訴人到庭後卻無正當理由不為陳述，有審判筆錄可稽，原審通知檢察官擔當訴訟，
自不違法。再依刑事訴訟法第三百七十一條之逕行判決，須以被告經合法傳喚為必要
條件。被告等經合法傳喚（見原審卷第一一九至一二三頁），並未以言詞或書狀，向
原審法院釋明有何不能到庭之正當理由，原審乃不待其陳述逕行判決，按刑事訴訟法
第三百七十一條之規定，亦無不合。其餘上訴意旨置原判決之論敘於不顧，徒憑己意
，稱其有已受請求之事項未予判決之違法云云，難謂已符合首揭法定上訴要件，其上
訴違背法律上之程式，應予駁回。
據上論結，應依刑事訴訟法第三百九十五條前段，判決如主文。
中      華      民      國    九十一    年      八      月      一      日
                              最高法院刑事第五庭
                                  審判長法官  謝  家  鶴
                                        法官  洪  文  章
                                        法官  花  滿  堂
                                        法官  陳  世  淙
                                        法官  洪  佳  濱
      右正本證明與原本無異
                                              書  記  官
中      華      民      國    九十一    年      八      月     十四     日
